臺灣臺北地方法院刑事判決　　　　　　　93年度易字第1697號
公　訴　人　臺灣臺北地方法院檢察署檢察官
被　　　告　丙○○
　　　　　　甲○○
　　　　　　　　　　戶台北縣中和市○○街25巷3號
上列被告等因竊盜案件，經檢察官聲請簡易判決處刑（九十三年
度偵字第九八一三號），本院認不宜以簡易判決處刑，改依通常
程序審理，並經檢察官追加起訴（九十四年度偵緝字第四八號）
，本院判決如下：
    主      文
丙○○、甲○○均無罪。
    理      由
一、公訴意旨略以：被告丙○○與甲○○共同基於意圖為自己不
    法所有之犯意聯絡，於民國九十二年十月二十日下午九時許
    ，至台北市中山區○○○路四四二號之一「久大藥局」，佯
    稱欲購買散裝藥品為由，趁「久大藥局」負責人即告訴人乙○○轉身入內配藥之際，竊取諾美婷四盒、羅氏鮮十盒、若
    元錠三瓶、諾得一盒、維骨力一瓶、落健生髮液一瓶、柔沛
    三盒等物，得手後隨即逃離現場。嗣經告訴人乙○○報警，
    循鑑驗藥品上之指紋屬被告丙○○所有，始悉上情，因認被
    告丙○○、甲○○二人共同涉犯刑法第三百二十條第一項之
    竊盜罪嫌等語。
二、按犯罪事實應依證據認定之，無證據不得認定其犯罪事實；
    不能證明被告犯罪者，應諭知無罪之判決，刑事訴訟法第一
    百五十四條第二項、第三百零一條第一項分別定有明文。又
    告訴人之告訴，係以使被告受刑事訴追為目的，是其陳述是
    否與事實相符，仍應調查其他證據以資審認。再被害人之陳
    述如無瑕疵，且就其他方面調查又與事實相符，固足採為科
    刑之基礎，倘其陳述尚有瑕疵，則在未究明前，遽採為論罪
    科刑之根據，即難認為適法，業經最高法院五十二年台上字
    第一三○○號、六十一年台上字第三○九九號著有判例。次
    按事實之認定，應憑證據，如未能發現相當證據，或證據不
    足以證明，自不能以推測或擬制之方法，為裁判基礎，最高
    法院四十年台上字第八六號著有判例可資參照；又所謂證據
    ，係指超越一切合理之可疑，足以認定被告確有犯罪行為之
    積極事證而言。苟依現存之積極事證，就起訴意旨所指被告
    犯罪之待證事實，尚非不得為其他較有利被告之推斷，本諸
    罪疑之法則，自難謂該事證已適合於被告犯罪事實之認定。
    末按認定犯罪事實須憑積極證據，卷存證據資料不足以積極
    證明犯罪事實時，被告並不負自證其為無罪之責任。且認定
    犯罪事實所憑之證據，雖不以直接證據為限，間接證據亦包
    括在內，然而無論直接證據或間接證據，其為訴訟上之證明
    ，須於通常一般之人均不致有所懷疑，而得確信其為真實之
    程度者，始得據為有罪之認定，倘其證明尚未達到此一程度
    ，而有合理之懷疑存在而無從使事實審法院得有罪之確信時
    ，即應由法院為諭知被告無罪之判決，最高法院七十六年台
    上字第四九八六號亦著有判例足參。
三、本件公訴人認被告丙○○、甲○○二人共同涉犯刑法第三百
    二十條第一項之竊盜罪嫌，係以被害人乙○○之指述，與被
    害人乙○○將經歹徒碰觸之藥品送警採證結果，在該藥品包
    裝之塑膠袋上採取之九枚指紋中，發現其中二枚與檔存林楨
    明（即被告丙○○）之右中指、右環指紋相符，有內政部警
    政署刑事警察局九十二年十二月二十六日刑紋字第09202349
    40號鑑驗書可稽，而被告丙○○、甲○○二人亦坦認曾一同
    前往被害人乙○○經營之「久大藥房」等為論據。
四、訊據被告丙○○、甲○○均堅詞否認有上述竊盜犯行，被告
    丙○○辯稱：「…那天我是因為感冒去配藥的，我只是買個
    藥而已…而且我也有付錢…我不可能拿那些藥…」（九十四
    年一月十一日準備程序）等語，而被告甲○○辯稱：「…我
    是去藥房買解酒藥…」（九十四年三月一日本院審理）等語
    。經查：
(一)、告訴人乙○○始終指述被告丙○○、甲○○二人趁其入內配
    藥時取走架上之藥品，並陳述：「…兩名…歹徒…兩人皆持
    一手提袋…以假裝購買頭痛藥及解酒藥為由，趁我入內配藥
    時，趁機竊取置於陳列架上之藥品（諾美婷四盒、羅氏鮮十
    盒、若元錠三瓶、諾得一盒、維骨力一瓶、落健生髮液一瓶
    、柔沛三盒）後逃逸…我配藥出來後發現歹徒不見蹤影，因
    一時不清楚被竊走何物，所以將歹徒曾觸摸之藥品盒送至中
    二所給警方，僅口頭備案…」（九十三年一月十二日警詢）
    、「…兩名被告…二個人都拿皮包…年輕的先拿一瓶日本的
    魚肝油，放在我的桌上、年紀比較大的說他們還要肝藥及胃
    腸藥，還說要零的，我就進去裡面拿，我第一次出來之後，
    年紀比較大的說還要頭痛藥，也要零的，我又進去拿，出來
    之後兩人都不見了…第一次出來的時候，我有看到那個年輕
    人有拿一瓶肝藥在看，事後我將該藥提供警察做採證…」（
    九十三年六月十日偵查）、「…那天兩個人進來穿著西裝筆
    挺，手拿皮包，年紀大的人拿一罐魚肝油擺在我要結帳的桌
    上，後來他叫說要買胃藥、肝藥，我要拿成藥給他，他說成
    藥吃了沒有效，要吃散裝的，叫我包好，他攜帶方便，我包
    好以後出來，他們已經鎖定目標要偷東西，年輕人拿肝藥在
    手上看又放回去，對方跟我說要再加頭痛藥，我包好出來他
    們兩個就不見，藥就被拿走了…」（九十四年三月一日本院
    審理）等詞，而陳列在告訴人經營之「久大藥局」藥架上之
    一盒藥品經告訴人送警採證採集九枚指紋，其中兩枚與存林
    楨明（即被告林綸維）指紋卡之右中指、右環指指紋相符，
    另兩未發現指紋相符者，其餘之指紋，因紋線模糊不清晰、
    特徵點不符，無法比對一節，亦有內政部警政署刑事警察局
    九十二年十二月二十六日刑紋字第0920234940號鑑驗書（附
    比對論據）、林楨明指紋卡片、指紋採證照片八紙（九十三
    年度偵字第九八一三號卷第19頁至第25頁）在卷可稽。
(二)、依據被告丙○○、甲○○二人歷次所述：「…我（丙○○）
    去買（配藥）感冒藥，順便問心臟藥之價格，因為我有心悸
    及高血壓…」（九十三年二月三日警詢，丙○○）、「…我
    要去配感冒藥…他（甲○○）陪我去的，我不知道他要不要
    買，但是他有問…」（九十三年六月十日偵查，丙○○）、
    「…因為我們當時在對面吃東西，我頭痛，所以到對面這家
    藥局配藥…甲○○跟我一起去，我跟藥局老闆說要配感冒藥
    …」（九十三年十二月十三日本院調查，丙○○）、「…（
    當天如何離開？）我走路出去找甲○○…（在何處找到甲○○？）在馬路上…搭余的車子離開…（離開藥局後，有無去
    喝酒？）沒有…是我（丙○○）和老闆配藥，配一天的份量
    …（錢是何人付的？）我付的…（甲○○有無配藥？）應該
    沒有…（你配的藥有無拿給甲○○？）沒有…（甲○○說先
    去上廁所，有無叫你幫他拿藥？）沒有，當初是我先跟老闆
    配藥的，我不清楚甲○○有無配藥…」（九十四年三月一日
    本院審理，丙○○）、「…我（丙○○）跟老闆說要配感冒
    藥…我在店裡有吃一包藥…吃了之後才付錢，被告余先離開
    …（被告余有無買藥？）他沒有買藥…（離開藥房以後做什
    麼？）回家…」（九十四年五月二十七日本院審理，丙○○
    ）、「…我（甲○○）是陪丙○○去買藥…林說他女友有心
    絞痛，要我去買藥…是林要我陪他去藥房…」（九十三年十
    二月二十四日偵查，甲○○）、「…（當天有無去買藥？）
    有…胃腸藥…（有無加頭痛藥？）有…（為何離開後藥不拿
    ？）我是去找廁所…上完廁所我直接上車…五分鐘後丙○○
    就上來…我看見丙○○手上拿著包好的藥…（丙○○有無跟
    你要一百五十元？）錢在他身上，我上車後丙○○拿一包藥
    給我，說我們去喝酒，那是解酒的藥…」（九十四年三月一
    日本院審理，甲○○）、「…被告林說要買藥，我陪他去，
    見他買藥，我也買藥，是解酒藥…我有跟老闆講請他幫我配
    解酒藥…那時候我直接到車上等，我想說被告林在裡面會一
    起付…他上車後我問他，他說有…我配藥是跟老闆講，被告
    林有沒有聽到我不知道，但他到我車上我有問他，他說有，
    他有吃解酒藥…」（九十四年五月二十七日本院審理，甲○○）等詞，可知被告丙○○、甲○○二人就當初進入「久大
    藥局」後，被告甲○○有無請告訴人配藥，被告甲○○先步
    出「久大藥局」後，稍後離開之被告丙○○在何處與被告甲○○碰面，被告丙○○有無幫被告甲○○拿藥，上車後被告
    丙○○是否有拿藥給被告甲○○服用及之後二人又去何處等
    諸多情節，二人所述相互齟齬，且被告甲○○既稱有請告訴
    人配藥，卻未做任何交待即逕自先步出藥房如廁後直接進車
    內等候，亦與常理有悖，是其二人上開供詞顯有瑕疵，不足
    採信。
(三)、然而，如前所述，被告並不負自證其為無罪之責任，縱然被
    告丙○○、甲○○之上開供詞有瑕疵，均不足採，亦須有犯
    罪之積極證據相佐，始足為不利被告之認定，而告訴人雖然
    始終指述被告丙○○、甲○○二人趁其入內配藥時取走架上
    之藥品，惟據告訴人於九十三年四月二日查訪紀錄表及九十
    四年三月一日本院審理時陳述：「…案發時另有一名客人在
    場…」（九十三年四月二日查訪紀表）、「…（被告二人到
    藥局之前，是否有其他的人到藥局？）有，有一名老客人先
    到，我先包給這兩位被告，那個老客人在那邊等，我包好藥
    走來兩被告就不見，那個老客人還在…」（九十四年三月一
    日本院審理時）等詞，可知告訴人進入裡面配藥時，藥局內
    除被告丙○○、甲○○二人外，另尚有一名顧客在，又告訴
    人指述遭取走之藥品有諾美婷四盒、羅氏鮮十盒、若元錠三
    瓶、諾得一盒、維骨力一瓶、落健生髮液一、柔沛三盒等，
    數量不少，上開藥品的均具有相當體積（告訴人稱有二個手
    提包大小），均係放置在外放之架上，衡諸常情，藥局老闆
    入內配藥，在外等候配藥之客人擅將上開數量多之藥品自架
    上取下放入袋內之行為自會啟人疑竇，更遑論於藥品放入袋
    內後立即步出藥局，在場目睹上情之其他客人鮮少不會不發
    聲示警或制止，何況告訴人表示該名客人係已認識三十年以
    上之老客戶，惟告訴人卻稱：「…（那名老客人有無告訴你
    ，那兩位被告偷東西？）沒有，他可能不敢說…（有無問那
    老客人，人去哪裏？）老客人說他們出去了…（有無問老客
    人兩名被告偷東西？）那名老客人離開後，我才發現東西不
    見…」（九十四年三月一日本院審理）、「…（有無問老客
    人他們二人到那裏去了？）有，老客人說他有看到被告二人
    拿東西，他以為是外務員在拿貨…」（九十四年五月二十七
    日本院審理）等詞，顯然不合理，此外，告訴人指稱被告丙○○曾在其第一次入內配藥時拿取貨架上之一瓶肝藥，上開
    藥品之外包裝亦採集到被告丙○○之指紋，已如前述，而上
    開留有被告丙○○指紋之藥品－肝藥之市價高於前揭告訴人
    指述遭取走之大部分藥品，同樣係外放在貨架上，拿取容易
    ，且已經拿取留有指紋，卻未被取走，徒留在現場做為證據
    ，亦不合常理。稽此，告訴人之指述，與事實是否相符，即
    非無疑，自難僅憑告訴人之指述及所採取之指紋二枚與被告
    丙○○之指紋相符，即遽認被告丙○○、甲○○二人即有本
    件竊盜犯行。此外，復查無其他積極、具體確切之證據足資
    認定被告丙○○、甲○○二人涉有公訴人所指之竊盜犯行，
    是因不能證明被告丙○○、甲○○二人犯罪，自應均為無罪
    判決之諭知。
據上論斷，應依刑事訴訟法第四百五十二條、第三百零一條第一
項，判決如主文。
本案經檢察官陳玉萍到庭執行職務
中　　華　　民　　國　　94　　年　　6 　　月　　17　　日
                            臺灣臺北地方法院刑事第一庭
                                   審判長法  官 陳興邦
                                         法  官 劉素如
                                         法  官 林婷立
上正本證明與原本無異
如不服本判決，應於判決送達後十日內，向本院提出上訴狀。
                                         書記官 王曉雁
中　　華　　民　　國　　94　　年　　6 　　月　　17　　日
